臺灣臺南地方法院刑事判決
110年度訴字第875號
公  訴  人  臺灣臺南地方檢察署檢察官
被      告  康宏軒



選任辯護人  王紹雲律師(法扶律師)
上列被告因行使變造有價證券案件，經檢察官提起公訴（109年
度偵字第3361號），本院判決如下：
    主  文
乙○○犯變造有價證券罪，累犯，處有期徒刑貳年。
附表所示本票上金額部分記載阿拉伯數字「1」、國字金額「壹
佰伍拾萬元正」而變造部分沒收。
    事  實
一、緣乙○○有意以其借名登記於甲○○名下之坐落臺南市○○區○○段
    000○號即門牌號碼臺南市○○區○○街00號1樓之3房屋及所坐落
    之土地(同區臨安段672、672之1地號土地應有部分)作為擔
    保，向金主丙○○借款花用，其為取得甲○○同意，而告知甲○○
    將僅借貸新臺幣(下同)50萬元，並由其等2人各分得25萬元
    。甲○○同意後，即於107年10月9日下午6時許，在位於臺南
    市○○區○○路0段000號之85度C咖啡館，於已經填載票面金額
    阿拉伯數字「500000」之附表所示本票1張上簽名，並填寫
    其地址、身分證字號後，將該張本票交與乙○○。然乙○○竟未
    得甲○○之授權或同意，基於意圖供行使之用而變造有價證券
    之犯意，逕將該本票上之阿拉伯數字前增添「1」變為「000
    0000」，並填載國字金額「壹佰伍拾萬元正」，將該本票票
    面金額變造為150萬元，復簽署自己姓名、身分證字號於該
    本票上為共同發票人。再於同年10月中旬某日將上開變造之
    本票1張，經由不知情之丁○○○交付與不知情之丙○○，而行使
    之，並提供上開房地與丙○○設定第二順位抵押權，最終借得
    150萬元。嗣因甲○○發覺上開借款金額為150萬元，始發覺上
    情。
二、案經甲○○訴由臺南市政府警察局第三分局移送臺灣臺南地方
    檢察署檢察官偵查起訴。
    理  由
一、程序事項：本判決所引用被告以外之人於審判外之言詞或書
    面陳述，檢察官、被告乙○○與其辯護人於本院準備程序中均
    表示同意作為證據使用（本院卷第62頁），且迄至言詞辯論
    終結前均未聲明異議，本院審酌上開證據資料製作時之情況
    ，尚無違法不當及證明力明顯過低之瑕疵，亦認為以之作為
    證據應屬適當，爰依刑事訴訟法第159條之5規定，認均有證
    據能力。另本判決引用之非供述證據，均依法定程序取得，
    經合法調查程序，與待證事實間復具相當關聯性，無不得為
    證據情形，依刑事訴訟法第158條之4反面解釋，均有證據能
    力。
二、上開事實，業據被告於偵查及本院審理中均坦承不諱(偵卷
    第54頁、本院卷第61、196頁)，核與證人即告訴人甲○○於警
    詢之證述相符（警卷第3頁），並有上開經變造後之本票、
    借據、前開供擔保之房屋第一類謄本、被告親簽之自白書(
    其上記載被告向告訴人『誆稱』僅借得50萬元，故被告、告訴
    人各取得25萬元，被告將上開本票票面金額變造150萬元後
    交給丙○○行使，並借得150萬元)各1份(以上均為影本)在卷
    可稽(警卷第6至11頁)，應可證明被告前開任意性自白與事
    實相符，應堪信屬實。綜上，本案事證明確，被告上開犯行
    堪以認定，應予依法論科。
三、論罪科刑：
(一)被告行為後，刑法第201條第1項於108年12月25日修正公布
    施行，並自同年月27日起生效，修正前刑法第201條第1項規
    定「意圖供行使之用，而偽造、變造公債票、公司股票或其
    他有價證券者，處3年以上、10年以下有期徒刑，得併科300
    0元以下罰金」，而依刑法施行法第1條之1第1項、第2項前
    段規定，上開罰金刑之貨幣單位為新臺幣，且就所定數額提
    高為30倍，亦即上開規定之罰金刑為新臺幣9萬元；而修正
    後刑法第201條第1項僅將併科罰金刑部分修正為「得併科9
    萬元以下罰金」，其餘均未變動，可見該次修正僅係為依刑
    法施行法第1條之1規定明訂新臺幣之罰金數額，並無改變構
    成要件之內容及刑度，自不生新舊法比較之問題，而應適用
    裁判時法即修正後刑法第201條第1項之規定。
(二)按對無效或以失效之有價證券而為之改造行為，固屬偽造行
    為；但如係對有效之有價證券所為之改造行為，則屬變造行
    為，而非偽造行為。換言之，就本無內容之空白證券填加內
    容，使其發生有價證券之效力者，係屬偽造行為；然如使原
    本有效之真正有價證券之權利內容變更，但並未改變該有價
    證券之本質者，則屬變造行為，而非偽造行為（最高法院41
    年度台上字第96號判決要旨參照）。而被告上開行為，係未
    經共同發票人即告訴人同意，將上開本票之票面金額予以更
    動，縱使告訴人事後與被告、丙○○和解，願不追究此事或願
    承認上開本票變造後之債務，並不影響被告為上開變造本票
    行為時，是無更改權限而逕行使上開本票之權利內容產生變
    更之情狀，是核被告所為，係犯刑法第201條第1項之變造有
    價證券罪。
(三)被告行使變造有價證券之低度行為，為變造有價證券之高度
    行為所吸收，不另論罪。被告上開更改票面金額阿拉伯數字
    及填載國字金額「壹佰伍拾萬元正」之變造本票之行為，係
    於密接之時間內實施，且侵害同一法益，各行為之獨立性皆
    極為薄弱，依一般社會健全觀念，在時間差距上，難以強行
    分離，顯係基於單一犯意接續所為，應為接續犯而僅論以一
    罪。
(四)累犯部分：
　1.按刑法第四十七條所規定累犯之加重，以受徒刑之執行完畢
    ，或一部之執行而赦免後，五年以內故意再犯有期徒刑以上
    之罪者，為其要件。良以累犯之人，既曾犯罪受罰，當知改
    悔向上，竟又重蹈前愆，足見其刑罰感應力薄弱，基於特別
    預防之法理，非加重其刑不足使其覺悟，並兼顧社會防衛之
    效果。職是，應依累犯規定加重其刑者，主要在於行為人是
    否曾受徒刑之執行完畢後，猶無法達到刑罰矯正之目的為要
    。而數罪併罰之案件，雖應依刑法第五十條、第五十一條規
    定就數罪所宣告之刑定其應執行之刑，然此僅屬就數罪之刑
    ，如何定其應執行者之問題，本於數宣告刑，應有數刑罰權
    ，此項執行方法之規定，並不能推翻被告所犯係數罪之本質
    ，若其中一罪之刑已於定執行刑之裁定前執行完畢，自不因
    嗣後定其執行刑而影響先前一罪已執行完畢之事實，謂無基
    此而為累犯規定之適用。此為本院最近一致之見解(最高法
    院104年度台非字第97號刑事判決意旨參照)。
　2.經查，被告前因①詐欺案件，經本院以104年度審簡字第341
    號判決判處有期徒刑3月，並經本院以104年度簡上字第197
    號判決駁回上訴而告確定，於105年8月8日易科罰金執行完
    畢。②妨害自由案件，經臺灣高等法院臺南分院以104年度上
    易字第699號判決判處有期徒刑4月確定，於106年1月18日易
    科罰金執行完畢。上開二案件，與被告所犯③過失致死經同
    法院以102年度交上易字第420號判決駁回上訴(原審判處有
    期徒刑9月部分，原宣告緩刑部分嗣後經撤銷)，嗣於109年1
    0月14日經臺灣高等法院臺南分院以109年度聲字第999號裁
    定定應執行有期徒刑1年2月確定，並於109年12月2日縮短刑
    期執行完畢，有臺灣高等法院被告前案紀錄表1份在卷可稽
    。
　3.依上開說明，則被告於上段所載編號①、②案件執行完畢5年
    內，即故意再犯本件有期徒刑以上之罪，已經符合累犯之規
    定。上開二案件執行完畢後雖與上段編號③案件，再經法院
    定應執行刑，但並不影響上開編號①、②所示案件已經執行完
    畢之事實，是被告本件符合刑法第47條第1項累犯之規定。
    又考量被告於上開案件執行完畢後，並未能謹言慎行，反為
    取得金錢利益，短期內故意再度為本件犯行，可見被告對於
    刑罰之反應能力薄弱，爰就被告所犯本案之罪，依刑法第47
    條第1項規定加重其刑。
(五)次按變造有價證券罪之法定刑為「3年以上10年以下有期徒
    刑，得併科9萬元以下罰金」，然同為變造有價證券之人，
    其原因動機不一，犯罪情節未必盡同，或有專以變造大量之
    有價證券販售圖利，甚或僅止於作為清償債務之擔保或清償
    債務之用，其變造有價證券行為所造成危害社會之程度自屬
    有異，法律科處此類犯罪，所設之法定最低本刑卻同為「3 
    年以上有期徒刑」，顯屬過苛。而被告固有為上開變造有價
    證券之犯行，惟其所借款項，本有上開房地作為擔保，另被
    告已經積極與告訴人、丙○○和解及在本院調解成立，約定扣
    除丙○○已經經由上開房地之強制執行程序受償之113萬餘元
    ，其餘債務以40萬元結算，並全額由本件被告負責清償，告
    訴人不負清償責任，告訴人願意原諒被告等情，有調解筆錄
    及和解書各1份、匯款交易明細在卷可稽(本院卷第143至144
    、171、201至202頁)，可見被告確實有積極處理上開債務，
    告訴人最終並未因而增添負擔，且因為上開借款另有具相當
    價值之不動產擔保得以取償，亦難認被告變造本票借款之舉
    ，係另基於不法所有意圖所為；又被告雖更改上開本票金額
    ，然其自身亦為共同發票人，並未全然將票據責任推諸於告
    訴人，且被告變造有價證券之數量僅1張，其變造本票所生
    交易安全之犯罪危害尚屬輕微，倘科以該項規定法定最輕本
    刑即3年有期徒刑，猶屬過重，在客觀上足以引起一般人之
    同情而顯有可堪憫恕之處，爰依刑法第59條規定予以酌減其
    刑，並依法先加後減之。
(六)爰審酌被告變造上開本票之票面金額，所為實屬不該，然衡
    酌其變造本票張數僅1張，且犯罪目的在於擔保債務，被告
    自己為該張本票之共同發票人，且最終被告並未逃避該債務
    之履行，對於票據流通安全、秩序所生危害尚低；佐以被告
    之素行，犯後最終坦承犯行，且已與告訴人、債權人丙○○和
    解、調解成立，得告訴人、丙○○原諒(內容、證據資料如上
    段所述)。兼衡被告自陳大專畢業之教育程度、目前從事房
    仲業、月收入約3至4萬元、離婚、2名未成年子女由前妻扶
    養(本院卷第196頁)等一切情狀，量處如主文所示之刑，以
    資懲儆。
四、按變造之有價證券，不問屬於犯人與否，沒收之，刑法第20
    5 條定有明文，本條規定乃係採義務沒收主義。惟票據經變
    造時，簽名在變造前者，依原有文義負責，票據法第16條第
    1 項前段亦有明文。從而，倘票據經變造，因簽名在變造前
    者，仍依原有文義負責，故僅應將變造部分宣告沒收，不得
    將該有價證券全部沒收（最高法院95年度台上字第2781號判
    決意旨可資參照）。經查，被告在告訴人簽發附表所示本票
    (票面金額50萬元)後，以在上開本票記載金額之阿拉伯數字
    欄位添加「1」、國字金額欄位書寫「壹佰伍拾萬元正」之
    方式，將該張本票票面金額加以變造，因該本票其他部分之
    發票行為為真正，揆諸前揭說明，自應僅就添加記載阿拉伯
    數字「1」、國字金額欄「壹佰伍拾萬元正」予以變造部分
    ，依刑法第205條之規定宣告沒收。
據上論斷，應依刑事訴訟法第299條第1項前段，判決如主文。
本案經檢察官吳惠娟提起公訴，檢察官丙○○到庭執行職務。
中　　華　　民　　國　　111 　年　　3 　　月　　9 　　日
                  刑事第十五庭  審判長法  官  莊政達
                                      法  官  陳貽明
                                      法  官  李音儀
以上正本證明與原本無異。
如不服本判決應於收受本判決後20日內向本院提出上訴書狀，並
應敘述具體理由。其未敘述上訴理由者，應於上訴期間屆滿後20
日內向本院補提理由書狀（均須按他造當事人之人數附繕本）「
切勿逕送上級法院」。 
　　　　　　　　　　　　　    　　　　書記官  陳怡蓁
中　　華　　民　　國　　111 　年　　3 　　月　　9 　　日
附錄本件論罪科刑法條：
中華民國刑法第201條
意圖供行使之用，而偽造、變造公債票、公司股票或其他有價證
券者，處3年以上10年以下有期徒刑，得併科9萬元以下罰金。
行使偽造、變造之公債票、公司股票或其他有價證券，或意圖供
行使之用而收集或交付於人者，處1年以上7年以下有期徒刑，得
併科9萬元以下罰金。
附表：
票號 發票人 發票日 變造前票面金額 變造後票面金額 CH000000 甲○○、乙○○ 107年10月9日 1.阿拉伯數字部分：500000。 2.國字數字部分：無。 1.阿拉伯數字部分：「1」500000。 2.國字數字部分：「壹佰伍拾萬元正」。